臺灣高等法院臺南分院民事裁定　九十一年度家抗字第四○號　Ｊ
　　　抗　告　人　甲○○○
右抗告人因聲明就被繼承人乙○○之遺產限定繼承事件，對於中華民國九十一年五月
二十三日臺灣嘉義地方法院九十一年度繼字第二九三號裁定，提起抗告，本院裁定如
左：
      主　　文
原裁定廢棄，發回臺灣嘉義地方法院。
      理    由
一、本件抗告人於原審聲明意旨略以：被繼承人乙○○於民國（下同）九十一年二月
    十九日死亡，聲明人即抗告人甲○○○係其女兒，聲明就被繼承人乙○○之遺產
    為限定繼承等語。
二、原審法院裁定以：(一)按為限定之繼承者，應於繼承開始時起，三個月內，開具遺
    產清冊呈報法院，民法第一千一百五十六條第一項定有明文，且此項向法院呈報
    限定繼承之期間為法定期間，並無因特別情事，得聲請法院予以延展之情形。(二)
    查本件被繼承人乙○○係於九十一年二月十九日死亡，有定慧內科診所死亡證明
    書及戶籍謄本各一件附卷可按，聲明人係其女兒，於當日即已知悉其得繼承，惟
    其卻遲至九十一年五月二十日（有原審收狀章可憑）始具狀向原審聲明限定繼承
    ，顯逾三個月之期限，其聲明於法不合，應予駁回云云。
三、抗告意旨略以：本件限定繼承之具狀聲明日為九十一年五月二十日，該日為星期
    一，該日之前一日為五月十九日星期日，該日之前二日為五月十八日星期六。依
    目前週休二日制度，法院不於週六、週日收狀。又本件被繼承人乙○○於九十一
    年二月十九日死亡，依民法第一百二十條第二項之規定知九十一年二月二十日起
    算三個月內呈報限定繼承，又依民法第一百二十一條第二項本文之規定，知本件
    限定繼承呈報之末日為九十一年五月十九日，而該日係週日，依民法第一百二十
    二條之規定，以次日即九十一年五月二十日代之，本件未逾呈報期間云云。
四、按為限定之繼承者，應於繼承開始時起，三個月內，開具遺產清冊呈報法院，民
    法第一千一百五十六條第一項定有明文；又按於一定期間或期間內，應為意思表
    示或給付者，其期日或其期間之末日，為星期日、紀念日或其他休息日時，以其
    休息日之次日代之，民法第一百二十二條亦定有明文。經查：本件被繼承人乙○
    ○係於九十一年二月十九日死亡，有定慧內科診所死亡證明書及被繼承人乙○○
    戶籍謄本各一件附卷可按，聲明人即抗告人係其女兒，亦有抗告人國民身分證一
    件在卷可稽，抗告人於當日即已知悉其得繼承，即於九十一年五月二十日具狀向
    原審聲明限定繼承，並呈報財政部臺灣省南區國稅局八十九、九十年度綜合所得
    稅各類所得資料清單、財產歸屬資料清單等，而本件聲明限定繼承之期間自九十
    一年二月二十日起算三個月，至九十一年五月十九日止為應呈報之期間末日，惟
    該日為星期日，依前開法條規定，應以次日即九十一年五月二十日代之，是抗告
    人並未逾三個月之期限，其聲明限定繼承自屬合法，原審疏未詳為勾稽，誤以抗
    告人已逾應呈報之期間末日即九十一年五月十九日，而駁回其聲明限定繼承，自
    有未合。抗告意旨執此指摘原裁定不當，非無理由，爰廢棄原裁定，發回原審法
    院更為妥適之裁定。
五、據上論結，本件抗告為有理由，依非訟事件法第廿八條，民事訴訟法第四百九十
　　二條第二項前段，裁定如主文。
中　　　華　　　民　　　國　　九十一　　年　　　七　　　月　　三十一　　日
　　　　　　　　　　　　　　　　　　臺灣高等法院臺南分院民事第四庭
~B1審判長法官　林　　金　　村
~B2　　　法官　徐　　財　　福
~B3　　　法官　胡　　景　　彬
右為正本係照原本作成。
抗告人不得再抗告。
中　　　華　　　民　　　國　　九十一　　年　　　八　　　月　　　　一　　日
~B法院書記官　謝　　素　　嬿
